【裁判字號】    89,交聲,180
【裁判日期】    891229
【裁判案由】    聲明異議
【裁判全文】
臺灣臺南地方法院交通事件裁定                    八十九年度交聲字第一八號
    移送機關  交通部公路局嘉義區監理所台南監理站
    受處分人  甲○○
    即異議人
右列受處分人因違反道路交通管理處罰條例案件，對於交通部公路局嘉義區監理所台
南監理站八十九年十月三十日所為之裁決處分（處分案號：南監五字第裁七四—Ｓ0
0000000號），聲明異議，本院裁定如左：
    主  文
原處分關於「駕車肇事致人受傷未採取救護而逃逸」部分撤銷。
甲○○駕駛汽車肇事致人受傷，未向警察機關報告，並將汽車駛離，吊扣駕照陸個月
。
其餘異議駁回。
    理  由
一、聲明異議意旨如異議狀所載（詳見附件）。
二、本件原處分意旨認受處分人即異議人甲○○於民國八十九年九月二十四日上午十
    一時十分許，駕駛車牌號碼ＷＡ—０七一五號自用小客車，在台南市○○路六號
    前之顯有妨礙他車通行處所停車，致被害人陳夢君所搭乘，由其姊所騎之機車撞
    及，被害人陳夢君則因之倒地受傷，然異議人駕車肇事後，竟隨即逃逸無蹤，台
    南市警察局交通隊據報後，即以南市警交字第七四—Ｓ00000000號違反
    道路交通管理事件通知單逕行舉發，而移送機關即交通部公路局嘉義區監理所台
    南監理站，嗣後復依照道路交通管理處罰條例第五十六條第一項第五款、第六十
    二條第一項後段及第六十七條第一項之規定，裁處異議人新台幣六百元之罰鍰，
    並吊銷駕駛執照，永久不得考照。惟異議人認前述舉發內容與事實不符，堅詞否
    認有何違規停車及駕車肇事逃逸之行為，辯稱：本件係被害人所搭乘之機車撞上
    其汽車，伊自認並無違規，且事發後伊有將被害人送至醫院急診室，嗣因有事才
    先行離去，其並無肇事逃逸之行為等語。
三、按汽車駕駛人，在顯有妨礙他車通行處所停車者，處新臺幣六百元以上一千二百
    元以下罰鍰；又汽車駕駛人，駕駛汽車肇事致人受傷或死亡，應即採取救護或其
    他必要措施，並向警察機關報告，不得駛離，違者吊扣其駕照三個月至六個月，
    道路交通管理處罰條例第五十六條第一項第五款、第六十二條第一項前段分別定
    有明文。另同條例第六十二條第一項後段所稱「駕車肇事致人受傷或死亡而逃逸
    」之行為，係指汽車駕駛人，駕車肇事致人受傷或死亡後，不僅未採取任何救護
    或其他必要措施，而棄被害人於不顧，且未向警察機關報告，即逕行將肇事車輛
    駛離現場，而妨害肇事責任之鑑定而言。假若汽車駕駛人，駕車肇事致人受傷後
    ，確已將被害人送至醫院急救治療，則因其業已採取救護之措施，是其將被害人
    送醫治療後，縱然藉故將該肇事車輛逕行駛離，核其所為仍與前述「駕車肇事致
    人受傷而逃逸」之責任無涉，惟該汽車駕駛人，因未向警察機關報告，即逕行將
    肇事車輛駛離，此不僅足以使肇事現場破壞，且致警察人員無從立即就其所駕駛
    之汽車進行採證調查，以釐清責任之歸屬，而顯然有礙於肇事責任之鑑定，故其
    所為仍應依上開同條例第六十二條第一項前段之規定處罰之。
四、經查：
    （一）本件受處分人即異議人甲○○於八十九年九月二十四日上午十一時十分許
          ，駕駛車牌號碼ＷＡ—０七一五號自用小客車，在台南市○○路六號前之
          顯有妨礙他車通行處所停車，致被害人陳夢君所搭乘，由其姊所騎之機車
          撞及，被害人陳夢君並因之倒地受傷等情，業據被害人陳夢君於警訊時及
          本院調查中指述歷歷，此外復有台南市警察局交通隊道路交通事故調查報
          告表一份及道路交通事故現場蒐證照片四張在卷足參，是異議人於前述時
          、地，有駕駛汽車在顯有妨礙他車通行處所停車之事實，應堪認定。
    （二）其次，被害人陳夢君於本院調查時到庭結證稱：「……他（指異議人）突
          然把車門打開，他車門打開先撞到我的腿及手，他停在那邊沒有開，他車
          門撞到我，然後我從機車上面掉下去，我受傷了，後面有路人說我手指頭
          斷掉了，但是受處分人一直坐在車子裡面，路人把我扶起來，也叫受處分
          人下來，他才下來，他下來後，他若無其事，但是路人才把我扶到受處分
          人的車子上，然後路人有跟我一起在車上，然後他才載我到台南醫院急診
          室，然後路人把我扶下來，他後來才來幫忙扶我，我就躺在病床上等醫生
          來看，受處分人把我送到病床上，他就跟護士說要去停車，我只有看到他
          走了，就沒有回來了……」等情（本院八十九年十二月二十二日訊問筆錄
          參照），顯見本件異議人甲○○駕車肇事致被害人受傷後，雖非立刻積極
          地將被害人施以救護，然嗣後終因路人之催促，而將被害人扶上其車內，
          並送至醫院急診室接受治療，是異議人肇事後或未積極處理相關事宜，惟
          其業已採取將被害人送醫治療之救護措施，因之其所為尚與「駕車肇事致
          人受傷未採取救護而逃逸」之行為有異。然而，異議人將被害人送至醫院
          治療後，竟未留下任何聯絡資料，隨即藉故將肇事車輛駛離，且其自始至
          終均未向警察機關報告，致警方人員無從立即就其所駕駛之車輛進行採證
          調查，以釐清責任之歸屬，而顯然有礙於肇事責任之鑑定，據此可知異議
          人之行為，仍該當於道路交通管理處罰條例第六十二條第一項前段之構成
          要件，而應以該條項之規定處罰之。
    （三）綜上所述，並參照前開說明，本件原處分意旨認異議人甲○○有「駕車肇
          事致人受傷未採取救護而逃逸」之違規行為，並依道路交通管理處罰條例
          第六十二條第一項後段之規定處罰之，經核容有違法之嫌，是異議人指摘
          原裁決該部分之處罰不當，尚非無由，而本件裁決就該部分之處分，既有
          前述違法情形，且異議人之行為復該當於同條項前段之構成要件，故應由
          本院裁定將原處分「駕車肇事致人受傷未採取救護而逃逸」部分撤銷，而
          依異議人違規情節之輕重，另為異議人如主文第二項所示之諭知，以資適
          法。此外，如前所述，異議人於上開時、地，確有違規停車之行為，故移
          送機關就此部分之事實，依照同條例第五十六條第一項第五款之規定，處
          異議人新臺幣六百元之罰鍰，於法即無不當，是本件其餘部分之異議為無
          理由，應予以駁回。
五、據上論斷，應依道路交通案件處理辦法第十九條、第二十條前段，裁定如主文。
中    華    民    國      八十九      年     十二        月    二十九   日
                              臺灣臺南地方法院交通法庭
                                  法  官    陳  志  成
右正本證明與原本無異
如不服本裁定應於送達後五日內向本院提出抗告狀
                                  書記官    林  同  啟
中    華    民    國      九十        年      一         月      二     日


司法院資訊處製作；財團法人民間司法改革基金會備份。
